【裁判字號】    97,上訴,3273
【裁判日期】    971002
【裁判案由】    強盜等
【裁判全文】
臺灣高等法院刑事判決                97年度上訴字第3273號
上  訴  人  臺灣板橋地方法院檢察署檢察官
被      告  寅○○
指定辯護人  本院公設辯護人陳德仁
上列上訴人因被告強盜等案件，不服臺灣板橋地方法院96年度訴
字第903號，中華民國97年3月31日第一審判決（起訴案號：臺灣
板橋地方法院檢察署95年度偵字第28088號）， 提起上訴，本院
判決如下：
    主  文
原判決撤銷。
寅○○所犯如附表編號一至十七號所示之罪，均累犯，各處如附
表編號一至十七號所示之宣告刑，並減為如附表編號一至十七號
所示之減得之刑。應執行有期徒刑伍年伍月。
    事  實
一、寅○○曾因贓物案件，經臺灣高雄地方法院以91年度易字第
    4370號判處有期徒刑7月確定， 又因竊盜案件，經同法院以
    93年度易字第70號判處有期徒刑8月確定， 經更定執行刑為
    有期徒刑1年2月，於民國94年8月29日執行完畢， 仍不知悔
    改，因施用毒品缺錢花用，竟意圖為自己不法之所有，分別
    於附表所示之時間、地點，佯裝向超商店員購買電信儲值卡
    ，俟店員拿出後，即趁店員疏於防備之際出手搶奪如附表所
    示之財物（犯罪時間、地點、被害人及搶奪財物均詳如附表
    編號一至十六號所載），得手後變賣購買毒品花用殆盡（所
    涉違反毒品危害防制條例罪嫌另經臺灣板橋地方法院檢察署
    檢察官提起公訴）。復意圖為自己不法之所有，於95年12月
    2 日8時12分許，騎乘車號K8E-867號重型機車停在臺北縣板
    橋市○○街51號「萊爾富超商」前下車，徒步進入店內向店
    員丁○○佯稱購買電信儲值卡，俟丁○○取出遠傳電信儲值
    卡3張及和信電信儲值卡2張，面額各為新臺幣（下同）1000
    元放在桌上後，再佯裝觀看，隨即拿起儲值卡轉往店門外騎
    乘上開機車欲行逃跑，丁○○立即追出抓住寅○○之手臂，
    詎寅○○為脫免逮捕，明知丁○○業已用力抱住其手臂阻止
    其離開，若其不停車仍繼續駕駛而拖行丁○○，可預見丁○○勢必會因而受傷，而其發生並不違背其本意，而基於傷害
    之未必故意，仍騎乘機車加速繼續往前行駛，致丁○○之膝
    蓋遭機車拖行約2、3公尺左右受有左膝蓋撕裂傷之傷害。旋
    為余家昌會同路人將寅○○攔阻制服後報警處理，並自其身
    上查獲遠傳電信儲值卡3張及和信電信儲值卡2張。嗣於警詢
    時，寅○○主動向警方告知其所犯如附表編號一至十六號所
    示之搶奪情事，並帶同警方前往附表編號一至十六號所示商
    家逐一調查，而發現上情。
二、案經丑○○、庚○○、辛○○、卯○○、乙○○、丁○○、
    癸○○、午○○、己○○、林婉君、甲○○、辰○○、巳○○、丙○○、壬○○、子○○、戊○○等人訴由臺北縣政府
    警察局海山分局報告臺灣板橋地方法院檢察署檢察官偵查起
    訴。
    理    由
一、被告以外之人於審判外之陳述，雖不符同法第159條之1至第
    159條之4之規定，但經當事人於審判程序同意作為證據，法
    院審酌該言詞陳述或書面陳述作成時之情況，認為適當者，
    亦得為證據；當事人、代理人或辯護人於法院調查證據時，
    知有第159條第1項不得為證據之情形，而未於言詞辯論終結
    前聲明異議者，視為有前項之同意，同法第159條之5規定甚
    明。查除上述論及之證據及已經原審傳訊到院而採行交互詰
    問程序之證人丁○○之供述證據外，本判決後引之被告以外
    之人於審判外之陳述，固均屬傳聞證據，惟被告及其辯護人
    就該等審判外陳述之證據能力，於原審準備程序均表示不予
    爭執，且迄至言詞辯論終結前，就該等證據資料之證據能力
    亦未再聲明異議，而公訴檢察官於原審準備程序期日中則表
    示該等證據資料均有證據能力。本院審酌該等證據資料製作
    時之情況，尚查無違法不當及證明力明顯過低之瑕疵，亦認
    為以之作為證據應屬適當，故揆諸前開法律規定與說明，爰
    逕依刑事訴訟法第159條之5規定，認該等證據資料均例外有
    證據能力。
二、上開搶奪之事實，業據被告先後於原審及本院審理中坦承不
    諱，核與告訴人丑○○、庚○○、辛○○、卯○○、乙○○
    、丁○○、癸○○、午○○、己○○於警詢及偵查中，告訴
    人林婉君、甲○○、辰○○、巳○○、丙○○、壬○○、子
    ○○、戊○○於警詢之指訴相符，復有被害人指認照片、監
    視器錄影帶暨自被告身上查獲之遠傳電信儲值卡3 張及和信
    電信儲值卡2張等物可資佐證， 堪信被告之自白與事實相符
    ，應可採信。至就所犯傷害部分之事實，雖其辯護人提出書
    狀表示：丁○○受傷之事，應係丁○○受到機車突然加速前
    進之拉引，致使重心不穩向前仆倒，被告只是為了儘速逃離
    現場，並無施暴之故意等語（見原審卷第81頁），被告於本
    院審理中亦供稱：我不知道丁○○有拉住我，我沒有攻擊他
    等語（見本院97年9月25日審判程序筆錄）， 而否認有傷害
    丁○○之故意，然此事實業據告訴人丁○○於警詢、偵查及
    原審審理時指述在卷，且被告於啟動機車之際，確實知悉已
    遭店員抱住其手臂乙節，業據被告在原審準備程序中表示：
    強盜部分我承認我有去搶東西，然後騎機車造成丁○○受傷
    ，我當時知道有人抱住我的手，我當時要騎機車往前跑，但
    是不知道抱住我的手臂的人是丁○○等語甚詳（原審卷第31
    頁），其在本院審理中經問以：你在原審準備程序供述說你
    當時知道有人抱住你的手，但是你不知道抱住你手臂的人是
    丁○○等語，有何意見？亦答稱：是的 （見本院97年9月25
    日審判程序筆錄），則被告在明知有人（包括丁○○在內）
    業已用力抱住其手臂阻止其離開之際，顯足預見其若不停車
    仍繼續駕駛，抱住其手臂之丁○○勢必因而受傷，卻仍騎乘
    機車繼續往前行駛，並致丁○○之膝蓋遭機車拖行約2、3公
    尺左右受有左膝蓋撕裂傷之傷害，被告顯具有傷害人身體之
    未必故意，復有被害人丁○○受傷之照片可稽，是被告犯有
    如上之傷害犯行，亦堪認定。從而本件被告所為各該犯行罪
    證明確，犯行均堪認定，均應依法論科。
三、核被告就附表編號一至十六號所為，均係犯刑法第325第1項
    之搶奪罪；就如附表編號十七號所為，係犯刑法第325條第1
    項之強奪罪及刑法第277條第1項之傷害罪。公訴意旨雖以被
    告於搶奪丁○○所保管之財物後，竟為脫免逮捕，當場對丁○○施以強暴， 因認被告所犯係刑法第329條之準強盜罪，
    造成被害人丁○○受傷部分則為被告遂行準強盜之當然結果
    ，不另論罪； 惟按刑法第329條之規定旨在以刑罰之手段，
    保障人民之身體自由、人身安全及財產權，免受他人非法之
    侵害， 以實現憲法第8條、第22條及第15條規定之意旨；立
    法者就竊盜或搶奪而當場施以強暴、脅迫者，僅列舉防護贓
    物、脫免逮捕或湮滅罪證三種經常導致強暴、脅迫行為之具
    體事由，係選擇對身體自由與人身安全較為危險之情形，視
    為與強盜行為相同，予以重罰；又經該規定擬制為強盜罪之
    強暴、脅迫構成要件行為，乃指達於使人難以抗拒之程度者
    而言，而與強盜罪同其法定刑，司法院大法官會議釋字第63
    0號解釋已闡示甚明。 本件被告堅詞否認有何以暴力侵害丁○○之行為，且依證人丁○○到庭證述：「在機車靜止時我
    抓到被告，他邊發動引擎，邊騎乘機車。被告機車前進沒有
    多遠就被攔下來，應該有超過3公尺，但沒有10公尺， 這段
    距離我緊抓住被告的手不放，並且大叫，被告當時並沒有作
    要打我的動作，被告當時很急於離開。」等情，已足確認被
    告當時縱有於丁○○抱住後仍騎乘發動機車前行2、3公尺之
    行為，然其並無任何朝向丁○○為強暴或脅迫之舉動，復再
    由被告終為人制伏無法逃脫之客觀事實以觀，亦難遽認其為
    免逮捕之脫逃行為已達於致使丁○○難以抗拒之程度。則依
    前開之說明， 核與刑法第329條準強盜罪之構成要件有間，
    惟其應可預見有人（指丁○○）業已抱住其手臂阻止其離開
    ，若其不停車仍繼續駕駛即可預見抱住其手臂之丁○○勢必
    因而受傷，卻仍騎乘機車加速繼續往前行駛致造成丁○○受
    有傷害之行為，顯具有傷害人身體之未必故意，而應該當傷
    害罪，公訴意旨認被告上開犯行， 係犯刑法第329條之準強
    盜罪，其起訴法條容有未洽，應予變更。又被告所犯17次強
    奪罪與1次傷害罪間， 犯意各別，行為互殊，應予分論併罰
    。被告有如事實欄所載之論罪科刑執行情形，有本院被告前
    案紀錄表在卷可稽， 其於受有期徒刑執行完畢後，5年以內
    故意再犯本案各罪名，均為累犯， 應各依刑法第47條第1項
    之規定加重其刑。 另被告係於95年12月2日為警查獲如附表
    編號十七號之搶奪犯行接受調查時，主動向警方告知如附表
    編號一至十六號所示之搶奪犯行，此有台北縣政府海山分局
    海山派出所調查筆錄可稽，核係於犯罪未被發覺前，主動向
    警察機關自首，應依刑法第62條前段之規定減輕其刑，並依
    法先加後減之。
四、原審以被告所犯如附表所示17次強奪罪與1 次傷害罪罪證明
    確，犯意各別，行為互殊，予以論科，並定其應執行刑；檢
    察官上訴意旨以原審認定被告在犯如附表編號十七號所示該
    案搶奪後，為店員即被害人丁○○發現，被害人丁○○追出
    店外抓住被告手臂，被告為脫免逮捕，仍騎上機車，並將被
    害人丁○○拖行，致被害人丁○○受傷，被告嗣經路人攔阻
    方制服送警，則被告確有脫免逮捕欲逃跑之事實，依司法院
    大法官釋字第630號解釋，刑法第329條之準強盜罪，須為脫
    免逮捕、防護贓物等而當場施以強暴脅迫，使被害人「難以
    抗拒」而言，此難以抗拒，須以一般人客觀之情狀得否抗拒
    為斷，而非以被告事後是否被逮捕論斷，否則即有倒果為因
    之違誤，被告為脫免被害人丁○○之攔阻，騎上機車拖行被
    害人丁○○，客觀上已屬施強暴、脅迫之行為，且被害人丁○○復遭被告拖行受傷，客觀上被害人丁○○對被告拖行之
    強暴行為亦屬「難以抗拒」，則被告顯已構成準強盜罪云云
    ，指摘原判決此部分不當。惟被告對於如附表編號十七號所
    示之犯行，應不構成準強盜罪，已詳如上述，檢察官以此指
    摘原判決不當，固無可取。惟被告涉犯如附表所示17件超商
    搶奪案件，造成該時期超商人人自危，侵害社會秩序及被害
    人法益甚大，原審對附表編號一至十六號所示搶奪犯行均量
    處有期徒刑6月，均減為有期徒刑3月，對附表編號十七號所
    示搶奪犯行量處有期徒刑8月，減為有期徒刑4月，傷害犯行
    量處有期徒刑3月，減為有期徒刑1月又15日後，據以定應執
    行刑為3年6月，量刑顯然過輕，檢察官以原審量刑過輕指摘
    原判決不當則為有理由。原判決既有上揭可議之處，自仍應
    由本院將原判決予以撤銷改判。審酌被告正值盛年，不思正
    途搶奪他人財物，更因而造成被害人受傷，所為非是，且所
    搶得物品之價值非微，惟犯罪後已坦承犯行之態度等一切情
    狀，分別量處如主文所示之刑。又被告所為如附表編號一至
    十七號所示之搶奪、傷害等犯行， 均係在96年4月24日以前
    ，復無中華民國九十六年罪犯減刑條例第3條、第5條所列不
    予減刑、不得減刑等情形， 各應依同條例第2條第1項第3款
    、第7條之規定， 就各該罪所宣告之有期徒刑各減其刑期二
    分之一，並定其應執行之刑如主文所示，以資懲儆。
據上論斷，應依刑事訴訟法第369條第1項前段、第364條、第299
條第1項前段、第300條，刑法第325條第1項、第277條第1項、第
47條第1項、第62條前段、第51條第5款，刑法施行法第1條之1，
中華民國九十六年罪犯減刑條例第2條第1項第3款、第7條、第10
條第1項，判決如主文。
本案經檢察官沈世箴到庭執行職務。
中    華    民    國    97    年    10    月    2     日
                    刑事第八庭  審判長法  官  鄭文肅
                                      法  官  劉嶽承
                                      法  官  楊貴志
以上正本證明與原本無異。
傷害部分不得上訴。
其餘部分如不服本判決，應於收受送達後十日內向本院提出上訴
書狀，其未敘述上訴之理由者並得於提起上訴後十日內向本院補
提理由書（均須按他造當事人之人數附繕本）。
                                      書記官  吳鎮鑫
中    華    民    國    97    年    10    月    2     日
附錄：本案論罪科刑法條全文
中華民國刑法第325條（普通搶奪罪）
意圖為自己或第三人不法之所有，而搶奪他人之動產者，處6月
以上5年以下有期徒刑。
因而致人於死者，處無期徒刑或7年以上有期徒刑，致重傷者，
處3年以上10年以下有期徒刑。
第1項之未遂犯罰之。
中華民國刑法第277條（普通傷害罪）
傷害人之身體或健康者，處3年以下有期徒刑、拘役或1千元以下
罰金。
犯前項之罪因而致人於死者，處無期徒刑或7年以上有期徒刑；
致重傷者，處3年以上10年以下有期徒刑。
附表：
 ┌──┬──────┬────────┬────┬────────────┬────────────┐
 │編號│犯 罪 時 間 │犯   罪   地  點│被 害 人│搶   奪   財   物       │宣告之罪刑暨減得之刑    │
 ├──┼──────┼────────┼────┼────────────┼────────────┤
 │一  │95年11月2日 │臺北縣三重市環河│林婉君  │遠傳電信儲值卡8張（面額 │意圖為自己不法之所有，而│
 │    │13時10分許  │南路254巷43號「 │        │300元3張、面額500元2張、│搶奪他人之動產，累犯，處│
 │    │            │福客多超商」    │        │面額1000元3張）、臺灣大 │有期徒刑捌月；減為有期徒│
 │    │            │                │        │哥大電信儲值卡9張（面額 │刑肆月。                │
 │    │            │                │        │300元4張、面額600元3張、│                        │
 │    │            │                │        │面額1000元2張）         │                        │
 ├──┼──────┼────────┼────┼────────────┼────────────┤
 │二  │95年11月4日4│臺北縣五股鄉成泰│子○○  │和信電信儲值卡2張（面額 │意圖為自己不法之所有，而│
 │    │時45分許    │路1段191號「7-11│        │各1000元）、遠傳電信儲值│搶奪他人之動產，累犯，處│
 │    │            │超商」          │        │卡2張（面額各1000元）   │有期徒刑捌月；減為有期徒│
 │    │            │                │        │                        │刑肆月。                │
 ├──┼──────┼────────┼────┼────────────┼────────────┤
 │三  │95年11月4日 │臺北市士林區社中│丑○○  │遠傳電信儲值卡9張（面額 │意圖為自己不法之所有，而│
 │    │16時20分許  │街214號「友成超 │        │300元4張、面額500元5張）│搶奪他人之動產，累犯，處│
 │    │            │商」            │        │、和信電信儲值卡9張（面 │有期徒刑捌月；減為有期徒│
 │    │            │                │        │額300元4張、面額600元4張│刑肆月。                │
 │    │            │                │        │、面額1000元1張）       │                        │
 ├──┼──────┼────────┼────┼────────────┼────────────┤
 │四  │95年11月5日 │臺北市士林區忠義│巳○○  │遠傳電信儲值卡2張（面額 │意圖為自己不法之所有，而│
 │    │19時10分許  │路68號「7-11超商│        │各1000元）、臺灣大哥大電│搶奪他人之動產，累犯，處│
 │    │            │」              │        │信儲值卡2張（面額各1000 │有期徒刑捌月；減為有期徒│
 │    │            │                │        │元）                    │刑肆月。                │
 ├──┼──────┼────────┼────┼────────────┼────────────┤
 │五  │95年11月12日│臺北市士林區大南│辰○○  │遠傳電信儲值卡3張（面額 │意圖為自己不法之所有，而│
 │    │7時許       │路322號「7-11超 │        │各1000元）、和信電信儲值│搶奪他人之動產，累犯，處│
 │    │            │商」            │        │卡4張（面額各300元）    │有期徒刑捌月；減為有期徒│
 │    │            │                │        │                        │刑肆月。                │
 ├──┼──────┼────────┼────┼────────────┼────────────┤
 │六  │95年11月間某│臺北縣三重市中正│甲○○  │遠傳電信儲值卡2張（面額 │意圖為自己不法之所有，而│
 │    │日12時30分許│南路117號「OK便 │        │各1000元）、臺灣大哥大電│搶奪他人之動產，累犯，處│
 │    │            │利超商」        │        │信儲值卡2張（面額各1000 │有期徒刑捌月；減為有期徒│
 │    │            │                │        │元）                    │刑肆月。                │
 ├──┼──────┼────────┼────┼────────────┼────────────┤
 │七  │95年11月16日│臺北縣三重市中正│卯○○  │遠傳電信儲值卡7張（面額 │意圖為自己不法之所有，而│
 │    │18時許      │北路23號「萊爾富│        │1000元2張、面額300元5張 │搶奪他人之動產，累犯，處│
 │    │            │超商」          │        │）                      │有期徒刑捌月；減為有期徒│
 │    │            │                │        │                        │刑肆月。                │
 ├──┼──────┼────────┼────┼────────────┼────────────┤
 │八  │95年11月16日│臺北縣板橋市雙十│癸○○  │臺灣大哥大電信儲值卡5張 │意圖為自己不法之所有，而│
 │    │18時30分許  │路3段67號「媽咪 │        │（面額各300元）、遠傳電 │搶奪他人之動產，累犯，處│
 │    │            │便利商店」      │        │信儲值卡5張（面額各300元│有期徒刑捌月；減為有期徒│
 │    │            │                │        │）                      │刑肆月。                │
 ├──┼──────┼────────┼────┼────────────┼────────────┤
 │九  │95年11月16日│臺北縣三重市三民│辛○○  │遠傳電信儲值卡6張（面額 │意圖為自己不法之所有，而│
 │    │19時10分許  │街270號「OK便利 │        │300元3張、面額500元1張、│搶奪他人之動產，累犯，處│
 │    │            │超商」          │        │面額1000元2張）         │有期徒刑捌月；減為有期徒│
 │    │            │                │        │                        │刑肆月。                │
 ├──┼──────┼────────┼────┼────────────┼────────────┤
 │十  │95年11月17日│臺北縣板橋市南雅│戊○○  │遠傳電信儲值卡6張（面額 │意圖為自己不法之所有，而│
 │    │16時30分許  │東路100巷3號「萊│        │300元5張、面額1000元1張 │搶奪他人之動產，累犯，處│
 │    │            │爾富超商」      │        │）、臺灣大哥大電信儲值卡│有期徒刑捌月；減為有期徒│
 │    │            │                │        │5張（面額300元3張、面額 │刑肆月。                │
 │    │            │                │        │600元、1000元各1張）    │                        │
 ├──┼──────┼────────┼────┼────────────┼────────────┤
 │十一│95年11月18日│臺北縣三重市中正│丙○○  │遠傳電信儲值卡3張（面額 │意圖為自己不法之所有，而│
 │    │17時許      │北路147號「OK便 │        │300元2張、面額500元1張）│搶奪他人之動產，累犯，處│
 │    │            │利超商」        │        │、臺灣大哥大電信儲值卡2 │有期徒刑捌月；減為有期徒│
 │    │            │                │        │張（面額300元、600元各1 │刑肆月。                │
 │    │            │                │        │張）                    │                        │
 ├──┼──────┼────────┼────┼────────────┼────────────┤
 │十二│95年11月19日│臺北縣三重市重新│庚○○  │和信電信儲值卡4張（面額 │意圖為自己不法之所有，而│
 │    │4時22分許   │路4段101之3號「 │        │1000元3張、面額600元1張 │搶奪他人之動產，累犯，處│
 │    │            │福客多超商」    │        │）、遠傳電信儲值卡2張（ │有期徒刑捌月；減為有期徒│
 │    │            │                │        │面額各1000元）          │刑肆月。                │
 ├──┼──────┼────────┼────┼────────────┼────────────┤
 │十三│95年11月25日│臺北縣板橋市四川│午○○  │和信電信儲值卡4張（面額 │意圖為自己不法之所有，而│
 │    │4時許       │路119號「OK便利 │        │300元2張、600元1張、面額│搶奪他人之動產，累犯，處│
 │    │            │超商」          │        │1000元1張）、遠傳電信儲 │有期徒刑捌月；減為有期徒│
 │    │            │                │        │值卡3張（面額300元、500 │刑肆月。                │
 │    │            │                │        │元、1000元各1張）       │                        │
 ├──┼──────┼────────┼────┼────────────┼────────────┤
 │十四│95年11月26日│臺北縣三重市中正│壬○○  │遠傳電信儲值卡6張（面額 │意圖為自己不法之所有，而│
 │    │22時許      │北路66號「萊爾富│        │300元5張、面額1000元1張 │搶奪他人之動產，累犯，處│
 │    │            │超商」          │        │）                      │有期徒刑捌月；減為有期徒│
 │    │            │                │        │                        │刑肆月。                │
 ├──┼──────┼────────┼────┼────────────┼────────────┤
 │十五│95年11月28日│臺北縣中和市中正│己○○  │和信電信儲值卡2張（面額 │意圖為自己不法之所有，而│
 │    │3時許       │路500號1樓「7-11│        │各1000元）、遠傳電信儲值│搶奪他人之動產，累犯，處│
 │    │            │超商」          │        │卡2張（面額各1000元）、 │有期徒刑捌月；減為有期徒│
 │    │            │                │        │臺灣大哥大電信儲值卡5張 │刑肆月。                │
 │    │            │                │        │（面額300元1張、1000元2 │                        │
 │    │            │                │        │張）、中華電信儲值卡3張 │                        │
 │    │            │                │        │（面額300元1張、面額1000│                        │
 │    │            │                │        │元2張）                 │                        │
 ├──┼──────┼────────┼────┼────────────┼────────────┤
 │十六│95年12月1日 │臺北縣板橋市莊敬│乙○○  │遠傳電信儲值卡1張（面額 │意圖為自己不法之所有，而│
 │    │19時許      │路89號「萊爾富超│        │300元）、和信電信儲值卡1│搶奪他人之動產，累犯，處│
 │    │            │商」            │        │張（面額600元）         │有期徒刑捌月；減為有期徒│
 │    │            │                │        │                        │有期徒刑肆月。          │
 ├──┼──────┼────────┼────┼────────────┼────────────┤
 │十七│95年12月2日 │臺北縣板橋市永豐│丁○○  │遠傳電信儲值卡3張（面額 │意圖為自己不法之所有，而│
 │    │8時12分許   │街51號「萊爾富超│        │各為1000元）、和信電信儲│搶奪他人之動產，累犯，處│
 │    │            │商」            │        │儲值卡2張（面額各為1000 │有期徒刑拾月；減為有期徒│
 │    │            │                │        │元）                    │刑伍月。又傷害人之身體，│
 │    │            │                │        │                        │累犯，處有期徒刑肆月；減│
 │    │            │                │        │                        │為有期徒刑貳月。        │
 └──┴──────┴────────┴────┴────────────┴────────────┘


司法院資訊處製作；財團法人民間司法改革基金會備份。
